【裁判字號】    90,交上易,968
【裁判日期】    900731
【裁判案由】    過失致死
【裁判全文】
臺灣高等法院臺南分院刑事判決          九十年度交上易字第九六八號  Ａ
      上  訴  人  臺灣雲林地方法院檢察署檢察官
      上  訴  人
      即  被  告  甲      ○
      選任辯護人  黃  勝  昭
右上訴人因被告過失致死案件，不服臺灣雲林地方法院九十年度交易字第四三號中華
民國九十年五月十六日第一審判決（起訴案號：臺灣雲林地方法院檢察署九十年度偵
字第六三四號），提起上訴，本院判決如左：
      主      文
原判決撤銷。
甲○因過失致人於死，處有期徒刑陸月，如易科罰金，以參佰元折算壹日，緩刑參年
。
      事      實
一、甲○於民國八十九年十一月二十四日十七時五十分許，駕駛慢車〔即獸力牛車，
    非動力交通工具〕，沿雲林縣道雲一五三線公路由南往北行駛，途經該縣道蕃薯
    村歡迎門南約一公里處，竟疏未注意在其慢車之後面裝置燈光及反光標誌等安全
    設備，促使後車之駕駛人注意，即貿然行駛於該公路，因當時天色昏暗，適郭玉
    琴騎乘車號ＯＱＩ─五０一號機車，亦疏未注意車前狀況及減速慢行由後追撞該
    慢車之左後側後，致郭玉琴騎乘之機車人車倒地，受有胸、腹部鈍挫傷、出血性
    休克等傷害，甲○肇事後下車查看，適對面車道駕駛人黃益築見狀停車，並以行
    動電話急呼救護車將郭玉琴送醫。惟郭玉琴仍因傷重延至同日十八時十分許，不
    治死亡。嗣甲○因追趕其駕駛之牛車返家後，於該管警察機關知悉犯人之前，自
    動向處理之員警自首申告犯行。
二、案經死者郭玉琴之母乙○○告訴暨雲林縣警察局北港分局報驗後由臺灣雲林地方
    法院檢察署檢察官偵查起訴。
      理      由
一、訊據上訴人即被告甲○，對於上開時地，駕駛慢車（即牛車）肇事致郭玉琴死亡
    等情，固不否認，惟辯稱：伊駕牛車行駛路邊，係被害人自行撞伊車後，伊並無
    過失等語。惟查被告因疏未注意於慢車後面裝置燈光及反光標誌等安全設備，致
    肇事，造成被害人郭玉琴死亡等情業經被告供認屬實，核與告訴人乙○○即死者
    郭玉琴之母之指訴情節相符，並有道路交通事故調查報告表一份及現場相片八張
    附卷足佐。而被害人郭玉琴確因本件車禍事故死亡一節，亦經臺灣雲林地方法院
    檢察署檢察官督同檢驗員相驗屬實，並製有相驗屍體證明書、驗斷書及勘驗筆錄
    各一份在卷可稽。按慢車應保持燈光及反光裝置等安全設備之良好與完整，道路
    交通安全規則第一百十九條第一項定有明文。本件被告甲○駕駛慢車自應依前開
    規定，保持車後燈光及反光裝置等安全設備之良好與完整，以促使後車駕駛人注
    意，俾免肇生交通事故，並無不能注意之情事。詎甲○駕駛慢車，竟疏未注意及
    之，致肇事，其行為顯有過失。且本件肇事責任，經鑑定結果亦認：「郭玉琴駕
    駛重機車，夜間行經無照明路段，未注意車前狀況，減速慢行，由後追撞前車，
    為肇事主因。甲○駕駛獸力車，夜間行經無照明路段，車後未裝置反光標誌，為
    肇事次因」，有台灣省嘉雲區車輛行車事故鑑定委員會九十年一月十六日嘉鑑字
    第００００九號函及鑑定意見書可佐。被告上開過失行為，與被害人郭玉琴之死
    亡結果間，具有相當因果關係。本件事證明確，被告所辯伊無過失節，顯係卸責
    之詞，不足採信，犯行堪以認定。
二、查被告因過失致人於死，核其所為，係犯刑法第二百七十六條第一項之過失致死
    罪。被告於犯罪未被發覺前，自動向處理之員警莊博欽即雲林縣警察局北港分局
    蔦松派出所員警申告自己犯行而受裁判，已據證人莊博欽證述明確，核與自首之
    規定相符，應依刑法第六十二條前段之規定，減輕其刑。原審審理結果，認被告
    罪證明確，予以論罪科刑，固非無見，惟查刑法第二百七十六條第一項之過失致
    死罪，其最高本刑為二年以下有期徒刑，如受六月以有期徒刑之宣告，依法即應
    諭知易科罰金之折算標準，並不因刑法第四十一條之修改而受影響，即無刑法第
    二條第一項新舊法比較之問題，原審竟認被告行為後，法律已有變更，依刑法第
    二條第一項前段應適用裁判時之法律，尚有未洽。被告上訴意旨，否認有過失，
    公訴人上訴意旨，以原審量刑太輕，分別指摘原判決不當，固無可取，但原判決
    既有前述可議之處，即屬無可維持，應由本院撤銷改判，爰審酌被告素行尚佳，
    並無前科紀錄，且年已七十二歲，有其年籍資料、被告全國前案紀錄表可稽。其
    因一時疏失犯罪，過失程度不重，被害人郭玉琴與有過失，被告犯後自首坦承犯
    行，態度尚佳等一切情狀，量處處有期徒刑陸月，並諭知如易科罰金，以參佰元
    折算壹日。又查被告未曾受有期徒刑以上刑之宣告，有卷內前科表可查，犯後自
    首，並與被害人家屬達成和解，有和解書可按，經此偵序教訓，應知警惕諒無再
    犯之虞，本院認所宣告之刑，以暫不執行為適當，併諭知緩刑參年，以勵自新。
三、至告訴人乙○○於九十年二月八日起訴後即九十年三月十二日，另以書狀指稱被
    告甲○另涉有刑法第二百九十四條之遺棄罪，請求併予處理等語。惟查，告訴人
    所指遺棄部分，並未經檢察官起訴，且與本件被告甲○所涉之過失致死部分，亦
    無裁判上一罪關係，非起訴效力所及，原審已另移檢察官偵辦，本院依法不得審
    究，並予敘明。
據上論斷，應依刑事訴訟法第三百六十九條第一頁前段、第三百六十四條、第二百九
十九條第一項前段、刑法第二百七十六條第一項、第六十二條前段、第七十四條第一
款、第四十一條第一項、罰金罰鍰提高標準條例第一條前段、第二條，判決如主文。
本案經檢察官吳忠賢到庭執行職務
中    華    民    國      九十      年      七      月      三十一      日
                                  臺灣高等法院臺南分院刑事第六庭
                                      審判長法官  戴    勝    利
                                            法官  顏    基    典
                                            法官  徐    宏    志
右正本證明與原本無異。
不得上訴。
                                      法院書記官  吳    銘    添
中    華    民    國      九十      年      八      月        三        日
附錄：本判決論罪科刑法條：
刑法第二百七十六條第一項：因過失致人於死者，處二年以下有期徒刑、拘役或二千
                          元以下罰金。


司法院資訊處製作；財團法人民間司法改革基金會備份。
